【裁判字號】    89,上更(一),304
【裁判日期】    900823
【裁判案由】    違反毒品危害防制條例
【裁判全文】
臺灣高等法院高雄分院刑事判決                八十九年度上更(一)字第三四號
    上  訴  人
    即  被  告  甲○○
    選任辯護人  蘇盈貴
    上  訴  人
    即  被  告  乙○○
    指定辯護人  本院公設辯護人李佩娟
右上訴人因違反毒品危害防制條例案件，不服臺灣高雄地方法院八十八年度訴字第五
七六號中華民國八十八年七月三十一日第一審判決（起訴案號：臺灣高雄地方法院檢
察署八十七年度偵字第一八六八四、二一二五八、二四０五八號），提起上訴，判決
後，經最高法院發回更審，本院判決如左：
      主  文
原判決關於甲○○、乙○○部分撤銷。
甲○○販賣第二級毒品未遂，處有期徒刑陸年。安非他命參小包（驗前毛重貳點貳伍
公克、驗後毛重貳點貳零公克）、安非他命捌小包（驗前毛重拾捌點捌公克、驗後
毛重拾捌點柒捌公克），均沒收銷燬之；空夾鏈袋壹佰個、電子磅秤壹台均沒收。
乙○○無罪。
      事  實
緣有陳惠琪（即陳惠玲，業經判決確定）基於幫助甲○○販賣第二級毒品安非他命之
犯意，於八十七年十月三日十六時四十九分許，接獲蔡嘉宏以其所有門號為（０七）
0000000號電話，撥通至陳惠琪使用之0000000000號行動電話，表
示要購買安非他命三千元（數量不詳）時，陳惠琪即本於幫助甲○○販賣之意思，撥
電話至甲○○租住處之（０七）0000000號電話，向甲○○轉達蔡嘉宏欲購買
安非他命一事，甲○○從電話中獲悉後，即基於販賣營利之意思予以應允，並指示陳
惠琪再打電話轉告蔡嘉宏，請自行前來高雄市○○區○○路與成功路口取拿，嗣後因
蔡嘉宏接獲陳惠琪之轉知，因對談中自覺有異，怕警跟監，並未依約前往指定地點，
因而甲○○販賣第二級毒品安非他命未得逞。嗣警方於八十七年十月十四日十四時三
十分許，在甲○○位於高雄市○○區○○路七二號四樓之一之租住處，查獲甲○○、
乙○○（甲○○前妻），並自該處屋內化妝檯上扣得第二級毒品安非他命三小包（驗
前毛重二‧二五公克、驗後毛重二‧二０公克）及甲○○所有預備供販賣毒品所用之
空夾鏈袋一百個，及自乙○○所持皮包內，扣得甲○○於警臨檢按門鈴時，擅自放入
之安非他命八小包（驗前毛重十八‧八三公克、驗後毛重十八‧七八公克）、及甲○
○所有預備供販賣毒品所用電子磅秤一台等物。案經高雄市政府警察局及前鎮分局先
後移送臺灣高雄地方法院檢察署檢察官偵查起訴。
      理  由
一、訊據被告甲○○矢口否認有何販賣第二級毒品安非他命之犯行，辯稱：扣案之毒
    品等物，是與其合租之住戶綽號「林仔」或「鄭撲仁」所放的，非伊所有，伊亦
    從未販賣毒品給蔡嘉宏，本件警方監聽程序違法，另縱認被告犯罪，亦僅至於意
    思階段，未至著手云云；
二、惟查：
（一）右揭蔡嘉宏先以電話聯繫陳惠琪表示要買安非他命三千元，陳惠琪即對蔡嘉宏
    表示「我叫我朋友拿給你，我現在沒有」，並即由其撥電話至甲○○租住處之（
    ０七）0000000號電話，向甲○○轉達蔡嘉宏欲購買安非他命之事，甲○
    ○從電話中獲悉後，即回以「三千喔，好呀」之語應允，並指示陳惠琪轉告蔡嘉
    宏，請自行前來高雄市○○區○○路與成功路口取拿，嗣後因蔡嘉宏接獲陳惠琪
    之轉知，因對談中自覺有異，怕警跟監，並未依約前往指定地點，致使該次買賣
    未能成交等事實，業據蔡嘉宏迭於審理中證述明確，復有監聽錄音帶一捲及譯文
    一份附卷可按，訊諸陳惠琪有關該捲錄音帶之對談內容，亦坦認：「八十七年十
    月三日有以行動電話打給甲○○，是綽號菜鳥之蔡嘉宏的人問我有沒有貨，我才
    打電話給甲○○，電話中有說我人在阮外科，然後約甲○○在成功路與苓雅路口
    交貨（偵查卷廿二頁）等語，系爭錄音帶內容經本院當庭勘驗，陳惠琪亦肯認係
    其對話無訛，而被告甲○○固否認電話對談中所言及之三千元係與販賣安非他命
    有關，但對該監聽談話錄音對話亦均未爭執，參以該錄音內容對於被告陳惠琪如
    何接獲蔡嘉宏欲購買安非他命訊息後，因本身沒貨，乃主動告知可令甲○○交貨
    ，嗣獲甲○○應允後，又再從中居間聯繫約妥地點由甲○○逕行與蔡嘉宏見面交
    易事宜，均由三人對談中可明確認知其洽談過程，與前開蔡嘉宏到庭所證述情節
    完全相合，蔡嘉宏所為證述及卷附監聽錄音帶自堪採信。至陳惠琪於原審固一度
    提出蔡嘉宏書面簽認系爭電話談話非係買賣安非他命一節，業據蔡嘉宏於本院證
    述係陳惠琪自行打字後叫伊簽名，非屬實在，況該談話意旨已有卷附監聽錄音帶
    可資比對，非可任由蔡嘉宏依憑己意解讀，是被告甲○○辯稱未有販賣情事，應
    屬卸責之詞，不足採信。參酌陳惠琪在與甲○○、蔡嘉宏三角聯繫安非他命交易
    事宜，始終將自己定位在轉介者立場，並未涉入貨品或價金交付之買賣要件行為
    ，甚且見面交易亦是安排由甲○○直接與蔡嘉宏見面自行處理，而有關該筆交易
    則因於陳惠琪之從中聯繫，要約與承諾均已經三方充分瞭解並合致，再查毒販販
    賣毒品於吸毒者，可分為意思合意及交付毒品、收取價金等階段，意思合意無異
    為販賣過程之部分行為，則被告甲○○既已與蔡嘉宏間對販賣安非他命意思合意
    ，如前所述，自已有著手情事，被告辯稱未至著手云云，亦無可採。從而被告甲
    ○○與蔡嘉宏間之買賣已有著手情事，被告甲○○販賣未遂之情，事證明確。
（二）被告甲○○於本院調查時供稱在乙○○皮包內之安非他命及磅秤，係其所放入
    ，並稱該安非他命及電子秤係向鄭撲仁買的，（見八十九年九月二十二日筆錄）
    ，其於本院前審則供稱上開物品及化妝台搜到三包安非他命、一百個夾鏈袋亦係
    鄭撲仁所有，於原審則稱其與「林仔」合租房子，扣案之前開物品係林仔所有云
    云，觀其前後供述不符，但查被告於警偵訊、原審、及本院審理中，被告均無
    法提供林仔或鄭撲仁之真實姓名及地址以供查證；被告於本院前審供稱鄭撲仁
    約中午一時左右離開住處，鄭撲仁在乙○○到其住處時有與乙○○打過照面，但
    乙○○卻供稱其於當天約十一點至甲○○租住處，過去時只甲○○及其兒子在場
    ，此後在警察來之前約半小時，有陳惠琪及許健龍到甲○○之住處，此外並無甲
    ○○之朋友進出，是被告所辯情節與乙○○之供述已有不符。綜互上情以觀，而
    被告所稱林仔係與其合租房子之人，其竟無法提出真實姓名，與常情已屬違背；
    且其供稱鄭撲仁當天行止與乙○○所述亦不合，則被告甲○○所供該安非他命及
    磅秤及夾鏈袋等物品，係鄭撲仁或林仔所有一節，無非臨訟編串，不足採信。而
    以查獲上開物品係其租住處查獲，當時除乙○○及其子、陳惠琪、許健龍外並無
    他人，參酌乙○○所述「（你皮包內安非他命是誰放的？）我沒看到誰放的，我
    猜測是甲○○放的，因現場只有他會動我皮包」等語，是當以被告供稱係其所買
    及由其放入等情較屬可採，從而前開十一包安非他命、電子秤、空夾鏈袋等物係
    被告所買入，且係被告將安非他命八包、電子秤一台放入乙○○皮包內，洵堪認
    定。
（三）被告復辯稱警方以與本案毫不相關之黃清奇名義，申請監聽票，而監聽陳惠琪
    之行動電話，再據以查辦被告甲○○，上開搜證程序，顯然違法，且監聽亦屬審
    判外之陳述云云，惟查警方係因依台灣高雄地方法院檢察署八十七年八月十四日
    雄檢銅監騰字第五十三號通訊監察書，監聽0000000電話後，得知該電話
    持有人打出0000000000號電話連絡有交易毒品之情事，而向台灣高雄
    地方法院檢察署申請監聽0000000000號電話，並經該署以八十七年九
    月二十二日以雄檢銅監出字第０二五號函准予監聽，此有該署通訊監察書在卷可
    憑，則警方監聽搜證程序，即無違法之可言，又上開錄音內容，亦經陳惠琪及蔡
    嘉宏坦承有前開情事，監聽內容自足採為佐證。
（四）又非法販賣安非他命乃屬重刑之罪，被告有違反麻醉藥品條例之前科，當知之
    甚詳，其甘冒被處重刑之危險，而販賣毒品，若非有利可圖，豈願為之，本件被
    告顯有營利之販賣意圖，彰彰甚明。此外復有扣案之安非他命十一包、空夾鏈袋
    一百個、電子秤一台足資佐證，本件事證明確，被告甲○○犯行洵堪認定。
三、被告甲○○販賣第二級毒品安非他命予蔡嘉宏未遂之行為，係觸犯毒品危害防制
    條例第四條第二項、第五項販賣未遂罪（起訴書未明確認定係交易未遂，似認屬
    既遂，即有未洽，爰由本院逕行認定之）；另被告甲○○所犯販賣未遂前後持有
    行為應為販賣（未遂）高度行為所吸收，不另論罪；又被告甲○○販賣安非他命
    予蔡嘉宏係屬未遂，嗣並經警查獲安非他命十一小包，綜觀全卷，並無證據足認
    該十一小包即自始係基於販賣意圖而販入後持有之（蓋甲○○本人亦有施用安非
    他命犯行），至被告甲○○販賣犯行既僅係未遂，爰依刑法第二十六條前段規定
    減輕其刑。
四、另公訴意旨略以：被告乙○○與陳惠琪、甲○○共同基於營利之概括犯意，陳惠
    琪於不詳時間、地點，向不詳姓名之人販入第二級毒品若干後，即由陳惠琪、甲
    ○○販賣三千元安非他命予蔡嘉宏，嗣於八十七年十月十四日十四時三十分許，
    為警在甲○○位於高雄市○○區○○路七二號四樓之一之租住處，查獲甲○○、
    乙○○、陳惠琪、許健龍（陳惠琪為其繼母）四人，並自該處屋內化妝檯上扣得
    安非他命三包（驗前毛重二‧二五公克），同時自乙○○所持皮包內，扣得安非
    他命八包（驗前毛重十八‧八三公克）、電子磅秤一台及寫有「五包、每包一．
    五公克」文字之紙張一紙等物，因認乙○○涉有販賣安非他命既遂罪嫌。
五、按犯罪事實應依證據認定之，無證據不得推定其犯罪事實，刑事訴訟法第一百五
    十四條定有明文。本件公訴人認被告乙○○涉有此部分販賣安非他命既遂犯行，
    無非以陳惠琪、甲○○確曾以電話與蔡嘉宏聯絡交易毒品事宜，有通訊監察譯文
    在卷可憑，此外復有扣案之安非他命、電子秤及寫有「五包、每包一‧五公克」
    等文字之紙條，足資佐證，為被告乙○○有販賣安非他命罪嫌之論據。惟訊之被
    告乙○○均否認有販賣安非他命犯行，辯稱：警方在其皮包查獲之安非他命五小
    包，伊不知情，亦未曾與陳惠琪、甲○○共同販賣安非他命云云。經查：
（一）被告乙○○與甲○○於八十七年四月二十四日離婚，此為乙○○與甲○○所供
    承之事實，並有戶籍謄本在卷可憑，又乙○○於警訊時供稱「我不知道房子是誰
    租的，我至該處居住已約一星期，但都是下班後才會去：：陳惠玲我不認識、許
    健龍我只見過一次面」、於本院前審供稱「（四月離婚，十月查獲時為何在場？
    ）我小孩六歲，離婚後是由甲○○監護，我是過去帶小孩回我住處」、「（陳惠
玲與許健龍認識？）之前都不認識，案發當天我才見到他們二人，當天他們二人
    是過來向甲○○拿金飾，因為甲○○要贈送陳惠玲小孩金飾」、於本院調查時供
    「我沒有販賣，當天我去那裡是要去照顧小孩子，被查獲時我正要去上班，上班
    之外，我是借住在那裡，剛離婚時，小孩是我在照顧的，小孩交給他沒有很久，
    就被抓到的」；核與被告甲○○於警訊時亦供稱「乙○○係來看孩子」、於本院
    調查時亦稱「：：我太太下班回來照顧小孩，照顧小孩的那幾天，我太太有住在
    那裡：：」等語；以及陳惠琪於警訊時供稱「乙○○我不認識」、偵查中供稱「
    我是去拿女兒的黃金禮盒及嬰兒車，是甲○○要給我的」等情均相符合，乙○○
    前揭供述自堪採信，是其既於八十七年十月十四日前約一星期，始因照顧小孩，
    而於下班之後至甲○○租屋處借住，且陳惠琪所述其先前並不認識乙○○，則被
    告甲○○於十月三日經由陳惠琪之幫助，販賣安非他命與蔡嘉宏未遂之事實，自
    與乙○○無涉。
（二）被告乙○○為警查獲時，固然在其皮包內被查扣有安非他命八小包及電子秤一
    事，惟被告乙○○自警訊、偵查及原審、本院審理過程中，均供稱不知該安非他
    命及電子秤係由何來，並辯稱「（你皮包內安非他命是誰放的？）我沒看到誰放
    的，我猜測是甲○○放的，因現場只有他會動我皮包」等語，又被告甲○○於警
    訊供稱「在警方未查獲乙○○皮包內證物前我就知道，因為皮包內的證物，係在
    警方未來搜索前放入的，而贓款新台幣三萬八千三百元，係乙○○的，不是販賣
    毒品所得」於本院調查時供稱「（在你太太皮包內查獲的安非他命及磅秤東西是
    誰的？）是我朋友叫鄭撲仁的，當天我太太回來時，他叫我把東西收一收，因為
    他說畢竟我太太是外人（此部分與事實不符詳如前述），好像是我放的，是在警
    察來敲門時，當時我太太剛好要出門，想說正好帶出去，因東西不是我的，我也
    怕出事，我是向鄭撲仁買的：：」、「（被告乙○○皮包內東西是否你放的？）
    是的」、「（為何要放在她皮包內？）警察敲門說要戶口調查時我放的」等語，
    綜互上情以觀，被告乙○○辯稱安非他命、電子秤係甲○○於警方查緝敲門時，
    臨時所放等情，即屬可採；至於陳惠琪於警訊時雖供稱查獲安非他命八包及電
    子秤一具是乙○○所有，惟陳惠琪於原審審理時即供稱「查獲當時我並不知道查
    扣之物是何人所有，我當時是去甲○○家做客，不到二十分鐘就遇警臨檢，我根
    本不知東西是何人所有」等語，且觀諸陳惠琪當係與許健龍至甲○○租屋處拿金
    飾，其到達後未久（陳惠琪供稱不到二十分鐘，乙○○於本院前審供稱即為警查
    獲不到半小時到達甲○○住處），且陳惠琪之前與乙○○互不認識，衡之常情，
    陳惠琪應不可知悉乙○○皮包內有何物品，是就此部分陳惠琪前後供述，當以在
    原審審理中所述，較屬可採。是陳惠琪於警訊時所為供詞，亦難採為不利被告乙
    ○○之證據。證人張松照即查獲本案之員警於本院前審調查時，固然供稱在被
    告乙○○皮包內所查扣之安非他命係塞在皮包最底下，不可能是倉促之間放進等
    語，但在該皮包內查扣之安非他命八包，毛重只十八‧八三公克，且係以放黃金
    那種紅色袋裝著，足證體積不大，則將該安非他命放入皮包最底下，無須花費多
    少時間，且警員敲門時又係乙○○前去開門，則甲○○趁此時機將安非他命放入
    皮包最下層，亦非無可能，是張松照之證詞，亦難遽以認定乙○○知悉並持有該
    八包安非他命。
（三）警方又在乙○○皮包內查扣帳單一張、及寫有五包，每包一‧五公克之字條一
    紙，該二紙張上字跡係被告所書寫，此業據被告乙○○於警訊時供明，被告甲○
    ○雖於警訊辯稱記載五包每包一‧五公克之係其所書寫，惟經比對甲○○與被告
    乙○○之字跡，以乙○○所書寫之筆順、筆法與字條之字跡相符，是該字條均係
    被告乙○○所載較屬可採。惟扣案之帳單上係記載應給其姊姊之會錢、房貸款項
    及其母親之錢，業據被告乙○○供明，而該帳單上亦包數或價格之記載，無從辨
    認為販賣安非他命之用，另記載五包每包一‧五公克之字條，長寬各均約二公分
    ，其正面及背面共記載五包、每包一‧五公克三次，若該字條真係記載販賣安非
    他命之用，實無須在正反面均記載五包，每包一‧五公克共三遍，是乙○○於本
    院供稱是伊無聊亂寫的，及於警訊供稱並沒有任何意義，非無可能；又乙○○在
    皮包共被查獲八包，驗前毛重十八‧八三公克、驗後毛重十八‧七八公克，依此
    換算，每包驗前、驗後毛重約二‧三五公克，該字條所記載無論就包數及重量均
    與所查扣之包數及重量不相符合，亦無從資為販賣安非他命之論據。
（四）綜合上情，被告乙○○皮包查扣之電子秤及安非他命八包，既係被告甲○○於
    警敲門臨檢前所放入，即難認定被告乙○○知情，而與被告甲○○共同持有，另
    甲○○販賣與蔡嘉宏部分，與被告乙○○無涉，扣案之帳單及記載五包每包一‧
    五公克之字條亦不能遽行採為被告販賣安非他命之證據，此外查無其他積極證據
    ，足資認定被告乙○○有與陳惠琪、甲○○共同販賣安非他命之犯行，自應為被
    告乙○○無罪之諭知。
六、原審就被告乙○○部分，未予詳查，遽為有罪之判決，即有未當，另就被告甲○
    ○部分，為論罪科刑之判決，固非無見，但警方自甲○○住處查扣之三包及乙○
    ○皮包內所查獲之安非他命八小包均係被告甲○○被查獲之毒品，且電子秤、空
    夾鏈袋一百個均係供被告甲○○預備販賣毒品安非他命所用之物，原審只就安非
    他命三包諭知沒收銷燬、空夾鏈袋一百個沒收，就扣案之八包安非他命未諭知沒
    收銷燬及就電子秤未諭知沒收，亦有未當，被告乙○○上訴意旨，主張其並未販
    賣安非他命為有理由，另被告甲○○部分辯稱未販賣安非他命固無理由，惟原判
    決既有可議，自應予撤銷改判。審酌被告甲○○販賣第二級毒品安非他命獲利之
    意圖或行為，嚴重危害他人健康，不但增加社會負擔，且減損勞動生產力，影響
    社會層面至深且鉅，甲○○未有販賣既遂事證，及被告甲○○於本件被查獲前未
    有被判處徒刑前科犯行及其一切情狀，量處有期徒刑六年，扣案之安非他命參小
    包（驗前毛重貳點貳伍公克、驗後毛重貳點貳零公克）及安非他命八小包（驗前
    毛重拾捌點捌公克、驗後毛重拾捌點柒捌公克），均為第二級毒品，應均依毒
    品危害防制條例第十八條第一項規定，不問屬於犯人與否，宣告沒收銷燬；另其
    餘扣案之電子磅秤一台、空夾鏈袋一百個均為被告甲○○所有預備供犯罪所用之
    物，已如上述，爰依刑法第三十八條第一項第二款規定，諭知沒收，及就被告乙
    ○○部分為無罪之諭知。
據上論斷，應依刑事訴訟法第三百六十九條第一項前段、第三百六十四條、第三百零
一條第一項、第二百九十九條第一項前段、毒品危害防制條例第四條第二項、第五項
、第十八條第一項，刑法第十一條、第二十六條前段、第三十八條第一項第二款，判
決如主文。
本案經檢察官陳國全到庭執行職務。
中    華    民    國      九十      年       八       月     二十三   日
                              臺灣高等法院高雄分院刑事第五庭
                                  審判長法官  吳水木
                                        法官  洪慶鐘
                                        法官  趙文淵
右正本證明與原本無異。
如不服本判決，應於判決送達後十日內向本院提出上訴狀，其未述理由者並應於提
出上訴狀後十日內向本院補提理由書（應附繕本)。
                                      書記官  唐奇燕
中    華    民    國      九十      年       八       月     二十七   日
附錄論罪科刑參考法條：
毒品危害防制條例第四條第二項：
製造、運輸、販賣第二級毒品者，處無期徒刑或七年以上有期徒刑，得併科罰金新台
幣七百萬元以下罰金。
毒品危害防制條例第五條第二項：
意圖販賣而持有第二級毒品者，處五年以上有期徒刑，得併科新臺幣五百萬元以下罰
金。
                                                                        Ｊ


司法院資訊處製作；財團法人民間司法改革基金會備份。
